臺灣高雄地方法院刑事判決　　　　　　　　　　　　　九十年度易字第四四二三號
　　公　訴　人　臺灣高雄地方法院檢察署檢察官
　　被　　　告　丙○○
　　被　　　告　聚冠金屬工業股份有限公司
　　代　表　人　乙○○○
右列被告等因違反勞工安全衛生法案件，經檢察官聲請簡易判決處刑（九十年度偵字
第一一四六０號），本院鳳山簡易庭認不宜以簡易判決處刑（九十年度鳳簡字第四七
七號），移由本院刑事庭改依通常程序審理，本院判決如左：
    主  文
聚冠金屬工業股份有限公司違反事業單位工作場所發生死亡職業災害時，雇主應於二
十四小時內報告檢查機構之規定，科罰金新台幣貳萬元。
丙○○違反事業單位工作場所發生死亡職業災害時，雇主應於二十四小時內報告檢查
機構之規定，處拘役貳拾日，如易科罰金，以參佰元折算壹日。
    事  實
一、丙○○係設於高雄縣燕巢鄉○○路五七九號「聚冠金屬工業股份有限公司」（下
    稱聚冠公司）之廠長，其為該廠之事業經營負責人，係勞工安全衛生法第二條第
    二項所定之雇主，該公司於民國八十五年五月三日起，僱用菲律賓籍勞工ＡＲＣ
    ＥＯ  ＲＯＢＥＲＴＯ擔任操作鐵線連伸機之工作，於八十七年十一月十三日下
    午八時許，ＡＲＣＥＯ  ＲＯＢＥＲＴＯ在操作鐵線連伸機時，不慎捲入連伸機
    內，致受有顱骨骨折，當場死亡，在上述死亡職業災害發生後，丙○○本應依規
    定於二十四小時內，向該管檢查機關即臺灣省政府勞工處南區勞工檢查所（下稱
    南區勞工所）報告，竟未為之，而遲至同年月十六日上午八時五十五分許，始由
    聚冠公司總務主辦人丁○○以電話通知南區勞工所，始知上開災害發生，再由南
    區勞工所前往檢查。
二、案經台灣高雄地方法院檢察署檢察官相驗後自動檢舉偵查後聲請簡易判決處刑，
    本院鳳山簡易庭認為不宜以簡易判決處刑，簽請改適用通常訴訟程序審理。
    理  由
一、右揭事實，業據被告丙○○及被告聚冠公司代表人張陳月理於本院審理時供承不
    諱，復據證人甲○○即聚冠公司經理到庭證稱：「（聚冠公司該工廠實際事務由
    何人負責？）廠務是廠長丙○○處理：：：」等語（見本院九十一年二月七日審
    判筆錄），並有南區勞工所八十七年十二月二十八日八七南檢一字第一九０三八
    號函及所附之職業災害檢查報告書等資料附卷可稽。又勞工ＡＲＣＥＯＲＯＢＥ
    ＲＴＯ確係於上開事業單位工作場所受有職業災害，於八十七年十一月十三日下
    午八時許當場死亡之事實，業經台灣高雄地方法院檢察署檢察官督同該署法醫師
    相驗屬實，並有相驗屍體證明書、驗斷書及勘驗筆錄各乙份附卷可憑。綜上，被
    告之自白核與事實相符，堪信為真實。是本件事證明確，被告等上開犯行，洵堪
    認定。
二、按事業單位工作場所發生死亡災害時，雇主應於二十四小時內報告檢查機構，勞
    工安全衛生法第二十八條第二項定有明文，核被告丙○○係聚冠公司實際負責人
    ，為該法第二條所稱之雇主，違反前揭規定，未於二十四小時內報告檢查機構之
    行為，核被告聚冠公司及被告丙○○所為，均係違勞工安全衛生法第二十八條第
    二項第一款之規定，被告丙○○應依同法第三十二條第一項第二款規定處罰，被
    告聚冠公司則依同條第二項科以罰金。審酌被告丙○○無前科，有臺灣高等法院
    被告全國前案紀錄表可按，且被告二人事後坦承犯行，態度良好等一切情狀，分
    別量處如主文所示之刑。又刑法第四十一條業已於九十年一月十日修正公布，並
    於九十年一月十二日生效，依其修正內容為犯最重本刑為五年以下有期徒刑以下
    之刑之罪，而受六個月以下有期徒刑或拘役之宣告，因身體、教育、職業、家庭
    之關係或其他正當事由，執行顯有困難者，得以一元以上三元以下折算一日，得
    易科罰金；另易科罰金之事項應依新法即裁判時之法律而無刑法第二條第一項但
    書之適用，亦經最高法院二十四年七月總會決議在案，是就被告丙○○宣告之刑
    乃依新法併以諭知易科罰金之折算標準，附此敘明。
據上論斷，應依刑事訴訟法第四百五十二條、第二百九十九條第一項前段，勞工安全
衛生法第三十二條第一項第二款、第二項、第二十八條第二項，刑法第二條第一項前
段、第十一條前段、第四十一條第一項，罰金罰鍰提高標準條例第二條，判決如主文
。
本案經檢察官陳俊宏到庭執行職務。
中      華      民      國    九十一      年    三      月    二十八    日
                    臺灣高雄地方法院刑事第七庭
                                    審判長法  官    黃蕙芳
                                          法  官    何秀燕
                                          法  官    張茹棻
右正本證明與原本無異。
如不服本判決，應於判決送達後十日內，向本院提出上訴狀。
                                          書記官    李忠霖
中      華      民      國    九十一      年    三      月    二十九    日
附錄法條：
勞工安全衛生法第二十八條
事業單位工作場所如發生職業災害，雇主應即採取必要之急救﹑搶救等措
施，並實施調查﹑分析及作成紀錄。
事業單位工作場所發生左列職業災害之一時，雇主應於二十四小時內報告
檢查機構：
一  發生死亡災害者。
二  發生災害之罹災人數在三人以上者。
三  其他經中央主管機關指定公告之災害。
檢查機構接獲前項報告後，應即派員檢查。
事業單位發生第二項之職業災害，除必要之急救，搶救外，雇主非經司法
機關或檢查機構許可，不得移動或破壞現場。
勞工安全衛生法第三十二條
有左列情形之一者，處一年以下有期徒刑﹑拘役或科或併科新台幣九萬元
以下罰金：
一  違反第五條第一項或第八條第一項之規定﹑致發生第二十八條第二項
    第二款之職業災害。
二  違反第十條﹑第二十條第一項﹑第二十一條第一項﹑第二十二條第一
    項或第二十八條第二項﹑第四項之規定。
三  違反主管機關或檢查機構依第二十七條所發停工之通知。
法人犯前項之罪者，除處罰其負責人外，對該法人亦科以前項之罰金。
